【裁判字號】    98,訴,1211
【裁判日期】    981203
【裁判案由】    違反野生動物保育法
【裁判全文】
臺灣屏東地方法院刑事判決              98年度訴字第1211號
公  訴  人  臺灣屏東地方法院檢察署檢察官
被      告  甲○○
上列被告因違反野生動物保育法案件，經檢察官提起公訴（98年
度偵字第6896號），被告於準備程序中就被訴事實為有罪之陳述
，本院合議庭裁定改依簡式審判程序審理，判決如下：
    主  文
甲○○未具保育類野生動物族群量逾越環境容許量之條件，違反
不得使用特殊獵捕工具獵捕野生動物之規定，使用禁止之方式，
獵捕保育類野生動物，處有期徒刑陸月，如易科罰金，以新臺幣
壹仟元折算壹日。緩刑年。扣案鳥仔踏拾支，均沒收。
    事  實
一、潘福錦明知紅尾伯勞鳥（學名：Lanius Cristatus）係經行
    政院農業委員會公告列為保育類野生動物，且係過境候鳥，
    並未在臺灣地區有繁殖情形，族群量亦未逾越環境容許量，
    非經主管機關許可，不得予以騷擾、虐待、獵捕、宰殺或為
    其他利用。竟為供己食用，非基於學術研究、教育或試驗研
    究之目的，且未經主管機關之許可，於98年9 月17日上午某
    時，本於非法獵捕保育類野生動物之犯意，在屏東縣枋寮鄉
    太源村第二公墓旁之農地，架設俗稱「鳥仔踏」之獵捕鳥類
    器具共13支，非法獵捕紅尾伯勞鳥。嗣於98年9 月18日上午
    7 時47分許，在上開地點，為警當場查獲已裝入白色網袋之
    紅尾伯勞鳥14隻（已放生）置於潘福錦騎乘之機車置物箱內
    ，並扣得上述鳥仔踏共13支，始悉上情。
二、案經屏東縣警察局枋寮分局報請臺灣屏東地方法院檢察署檢
    察官偵查起訴。
    理  由
一、本件被告甲○○所犯係死刑、無期徒刑、最輕本刑為3 年以
    上有期徒刑以外之罪，其於本院準備程序中就被訴事實為有
    罪之陳述，經法官告知被告簡式審判程序之旨，並聽取公訴
    人、被告之意見後，由本院合議庭依刑事訴訟法第273 條之
    1 第1 項規定，裁定由受命法官獨任進行簡式審判程序，先
    予敘明。
二、上開事實，業據被告於警詢、檢察官偵訊、本院審理時坦承
    不諱，而查獲之鳥類14隻，經送請屏東科技大學研究發展處
    附設野生動物保育服務中心鑑定結果確係紅尾伯勞鳥（學名
    ：Lanius cristatus），有該保育服務中心出具之臨時物種
    鑑定表、收據各1 紙在卷可按，復有搜索扣押筆錄、扣押物
    品目錄表、查獲現場照片8 張在卷可按，被告自白與事實相
    符，事證明確，犯行堪予認定，應依法論科。
三、論罪科刑部分：
    查紅尾伯勞鳥（學名：Lanius cristatus）業經行政院農業
    委員會於91年4 月24日以農林字第910030783 號函公告為其
    他應予保育之野生動物。又按保育類野生動物應予保育，不
    得騷擾、虐待、獵捕、宰殺或為其他利用，但族群量逾越環
    境容許量者，不在此限；前項第1 款保育類野生動物之利用
    ，應先經地方主管機關許可，其可利用之種類、地點、範圍
    及利用數量、期間與方式，由中央主管機關公告之，野生動
    物保育法第18條第1 項、第2 項定有明文。參酌行政農業委
    員會目前並未就該物種依前揭規定公告可供利用，且臺灣每
    年過境之紅尾伯勞鳥族群並未逾環境之容許量，依前揭規定
    ，未經許可，自不得加以獵捕、宰殺。再按獵捕野生動物不
    得使用陷阱、獸鋏為工具，同法第19條第1 項第6 款亦定有
    明文。核被告甲○○未經主管機關許可，設置俗稱「鳥仔踏
    」之獸鋏，使用禁止之方式獵捕未逾環境容許量之保育類野
    生動物紅尾伯勞鳥之行為，均係違反野生動物保育法第18條
    第1 項第1 款及同法第19條第1 項第6 款之規定，而犯同法
    第41條第1 項第1 款、第3 款之未具保育類野生動物族群量
    逾越環境容許量之條件，使用禁止之方式獵捕保育類野生動
    物罪。被告上開行為固兼具野生動物保育法第41條第1 項第
    1 款及第3 款之情形，惟其獵捕行為僅有一個，應僅成立一
    罪，不能認係法規競合或犯罪競合，並無刑法第55條之適用
    （最高法院92年度臺上字第6402號判決參照），附此敘明。
    爰審酌被告甲○○素行尚佳、有被告臺灣高等法院前案紀錄
    表1 紙可按、家庭經濟勉持，生活狀況不佳、犯罪之動機、
    目的、非法獵捕紅尾伯勞鳥，足以危害自然生態環境，有損
    國際形象，設置之鳥仔踏數量非微，惟念其犯罪後業已坦承
    犯行，態度尚可等一切情狀，量處如主文所示之刑，並諭知
    易科罰金之標準。末查，被告前未曾受有期徒刑以上刑之宣
    告，有前揭臺灣高等法院被告前案紀錄表附卷可考，其因一
    時失慮，偶罹刑典，且已坦認犯行，知所悔悟，經此偵、審
    程序及罪刑之諭知，當知所警惕，信無再犯之虞，本院因認
    對其宣告之刑以暫不執行為當，併予以宣告緩刑3 年。至扣
    案鳥仔踏13支，係供被告非法獵捕保育類野生動物所用之獵
    具，均應依野生動物保育法第52條第1 項之規定宣告沒收。
據上論斷，應依刑事訴訟法第273 條之1 第1 項、第299 條第 1
項前段，野生動物保育法第41條第1 項第1 款、第3 款、第52條
第1 項，刑法第11條前段、第41條第1 項、第74條第1 項第1 款
，判決如主文。
本案經檢察官劉昀到庭執行職務。
中    華    民    國    98    年    12    月    3     日
                  刑事第一庭  法  官  涂裕洪
以上正本證明與原本無異。
如不服本判決應於收受判決後10日內向本院提出上訴書狀，並應
敘述具體理由；其未敘述上訴理由者，應於上訴期間屆滿後20日
內向本院補提理由書（均須按他造當事人之人數附繕本）「切勿
逕送上級法院」。
中    華    民    國    98    年    12    月    3     日
                              書記官  卓春成
附錄本判決論罪科刑法條：
野生動物保育法第41條：
有下列情形之一，處六月以上五年以下有期徒刑，得併科新臺幣
二十萬元以上一百萬元以下罰金：
一、未具第十八條第一項第一款之條件，獵捕、宰殺保育類野生
    動物者。
二、違反第十八條第一項第二款規定，未經中央主管機關許可，
    獵捕、宰殺保育類野生動物者。
三、違反第十九條第一項規定，使用禁止之方式，獵捕、宰殺保
    育類野生動物者。
於劃定之野生動物保護區內，犯前項之罪者，加重其刑至三分之
一。第一項之未遂犯罰之。


司法院資訊處製作；財團法人民間司法改革基金會備份。
